臺灣高等法院民事判決　九十一年度上字第三三二號
　　上　訴　人　甲○○
　　被 上訴 人　台北國際商業銀行股份有限公司
　　法定代理人　游國治
　　訴訟代理人　林明志
右當事人間請求清償債務事件，上訴人對於中華民國九十一年三月十八日臺灣臺北地方法
院第一審判決（九十一年度訴字第八四四號），提起上訴，本院判決如左：
        主　文
上訴駁回。
第二審訴訟費用由上訴人負擔。
        事    實
一、上訴人聲明求為判決：(一)、原判決關於不利上訴人部分廢棄。(二)、上開廢棄部分
　　，被上訴人在第一審之訴及假執行之聲請均駁回。其事實上陳述，除與原判決記
　　載相同部分，予以引用外，並補稱略以：(一)、被上訴人以原審共同被告永澍精密
　　工業有限公司（下稱永澍公司）之副總經理身分，列名為本件借款及墊款之連帶
　　保證人，惟上訴人已於民國（下同）九十年一月十五日離職，與原審共同被告永
　　澍公司間僱傭關係已消滅，自應變更由接任之副總經理為連帶保證人。(二)、本件
　　為附解除條件之保證契約，於上訴人不再擔任副總經理之事實發生時，解除條件
　　成就，連帶保證關係隨即消滅，則系爭借款及墊款於九十年三月以後，原審共同
　　被告永澍公司未按時還款，與上訴人無涉。所用之證據，除援用原審之立證方法
　　外，並補提出新店二十支郵局存證信函為證。
二、被上訴人聲明求為判決：上訴駁回。其事實上陳述，除與原判決記載相同部分，
　　予以引用外，並補稱略以：(一)、上訴人終止保證之意思表示於九十年二月二十一
　　日始到達被上訴人，而系爭借款及墊款係發生於上訴人終止保證之前，故上訴人
　　就系爭借款及墊款仍須負連帶保證責任。(二)、上訴人任系爭借款及墊款之連帶保
　　證人，與其擔任原審共同被告永澍公司副總經理之職位無關。所用之證據，除援
　　用原審之立證方法外，並補提出：本院八十八年度上字第五六號民事判決為證。
           理    由
一、本件被上訴人起訴主張：原審共同被告永澍公司邀上訴人及原審共同被告侯明位
　　、鄭珮玲為連帶保證人於八十九年七月十三日起，陸續向伊借款三筆共計新台幣
　　（下同）四百七十五萬元；約定借期、利率及繳款日均如原判決附表三所載，並
　　約定按如原判決附表一所載計算違約金；又於九十年一月十二日向伊申請辦理開
　　發信用狀一筆，由伊於九十年一月十八日代墊美金一萬三千一百二十七元四角（
　　原判決誤寫為一萬四千五百八十六元）。約定如未依約定期限償還，伊得逕將欠
　　款折換為新台幣，並約定按如原判決附表二所載計算利息及違約金。嗣原審共同
　　被告永澍公司對上開借款本息僅繳至如原判決附表三所載之最後計息日，對美金
　　墊款於九十年七月十七日到期亦未能清償。依借據第三條之約定，原審共同被告
　　永澍公司對於上開借款，已喪失期限利益，應視為全部到期等情。爰依消費借貸
　　關係及連帶保證關係，求為命上訴人及原審共同被告永澍公司、侯明位、鄭珮玲
　　連帶給付三百九十四萬五千六百零三元及如原判決附表一所示之利息、違約金；
　　連帶給付四十五萬四千零七十七元及如附表二所示之利息、違約金之判決（按原
　　審為上訴人及原審共同被告永澍公司、侯明位、鄭珮玲敗訴之判決。上訴人對其
　　敗訴部分，聲明不服；原審共同被告永澍公司、侯明位、鄭珮玲對其敗訴部分，
　　則未聲明不服，已告確定）上訴人則以：伊原擔任原審共同被告永澍公司之副總
　　經理，故列名為連帶保證人，惟伊已於九十年一月十五日離職，自應變更由接任
　　之副總經理為連帶保證人。又前開借款及墊款為附解除條件之保證契約，於伊不
　　再擔任副總經理之事實發生時，解除條件成就，連帶保證關係隨即消滅，且伊亦
　　已郵局存證信函向被上訴人表示終止連帶保證契約，故系爭借款及墊款與伊無關
　　云云，資為抗辯。
二、惟查被上訴人主張之前開事實，已據其提出借據、約定書、保證書、開發信用狀
　　約定書、開發信用狀申請書、進口結匯證實書、放款通知書、匯出匯款交易憑證
　　及繳款明細為證（見原審卷第十八至二十六頁），且為上訴人所不爭執（見本院
　　卷第二十三頁），自堪信為真實。
三、上訴人雖以前開情詞置辯，惟查上訴人係於八十九年七月十二日，受主債務人即
　　原審共同被告永澍公司之邀，擔任該公司之連帶保證人，與被上訴人約定，伊保
    證就原審共同被告永澍公司於現在及將來對被上訴人所負之借款、墊款，保證及
    其他一切債務以三千萬元為限，均願與主債務人負同一債務，有保證書及約定書
　　可據（見原審卷第二十一頁），且為上訴人所不爭執。依上開保證書及約定書所
　　載之約定條款，已足證明該項連帶保證契約之成立與上訴人是否仍擔任原審共同
　　被告永澍公司副總經理職務無關。又就連續發生之債務為保證而未定有期間者，
　　依民法第七百五十四條第一項規定，保證人固得隨時通知債權人終止保證契約，
　　惟查前開借款之發生日期分別係在八十九年七月十三日、同年七月十三日及同年
　　十月十七日，而前開墊款之發生日期亦係在九十年一月十八日（見原審卷第十六
　　至二十頁之借據、第二十四頁之遠期信用狀墊款憑證），均係在上訴人於九十年
　　二月二十一日以郵局存證信函向被上訴人表示終止本件連帶保證契約之前（見本
　　院卷第二十九頁背面之該存證信函回執），故上訴人就其向被上訴人表示終止本
　　件連帶保證契約前所發生之債務，仍應負連帶清償責任。
四、綜上所述，被上訴人依據消費借貸關係及連帶保證關係，請求上訴人應與原審共
　　同被告永澍公司、侯明位、鄭珮玲連帶給付系爭借款三百九十四萬五千六百零三
　　元及如原判決附表一所示之利息、違約金，並連帶給付系爭墊款四十五萬四千零
　　七十七元及如原判決附表二所示之利息、違約金，均屬應予准許。從而，原審所
　　為上訴人敗訴之判決，核無違誤，上訴論旨指摘原判決此部分不當，求予廢棄改
　　判，為無理由。
五、至兩造其餘之攻擊或防禦方法及未經援用之證據，經本院斟酌後，認為均不足以
　　影響本判決之結果，自無逐一詳予論駁之必要，併此明。
六、據上綸結，本件上訴為無理由，依民事訴訟法第四百四十九條第一項、第七十八
　　條，判決如主文。
中　　　華　　　民　　　國　　九十一　　年　　　七　　　月　　　十九　　日
　　　　　　　　　　　　　　　　　臺灣高等法院民事第十三庭
　　　　　　　　　　　　　　　　　　　審判長法　官　　林　鄉　誠
　　　　　　　　　　　　　　　　　　　　　　法　官　　陳　博　享
                                            法　官　　劉　清　景
右正本係照原本作成。
如不服本判決，應於收受送達後二十日內向本院提出上訴書狀，其未表明上訴理由者
，應於提出上訴後二十日內向本院補提理由書狀（均須按他造當事人之人數附繕本）
上訴時應提出委任律師或具有律師資格之人之委任狀；委任有律師資格者，另應附具
律師及格證書及釋明委任人與受任人有民事訴訟法第四百六十六條之一第一項但書或
第二項（詳附註）所定關係之釋明文書影本。
中　　　華　　　民　　　國　　九十一　　年　　　七　　　月　　二十五　　日
　　　　　　　　　　　　　　　　　　　　　　書記官　　高　澄　純
附註：
民事訴訟法第四百六十六條之一（第一項、第二項）
對於第二審判決上訴，上訴人應委任律師為訴訟代理人。但上訴人或其法定代理人具
有律師資格者，不在此限。
上訴人之配偶、三親等內之血親、二親等內之姻親，或上訴人為法人、中央或地方機
關時，其所屬專任人員具有律師資格並經法院認為適當者，亦得為第三審訴訟代理人
。
